臺灣新北地方法院刑事判決　　　　　　　110年度易字第643號
公　訴　人　臺灣新北地方檢察署檢察官
被　　　告　詹芸嘉


上列被告因詐欺案件，經檢察官提起公訴（110 年度偵字第9844
號），於本院準備程序進行中為有罪陳述，經本院合議庭裁定行
簡式審判程序，判決如下：
    主  文
詹芸嘉幫助犯詐欺取財罪，處有期徒刑貳月，如易科罰金，以新
臺幣壹仟元折算壹日。緩刑貳年，並應依本院一一○年度司刑移
調字第四四三號調解筆錄所定調解條款為履行。
    事  實
一、詹芸嘉可預見提供金融帳戶之提款卡及提款密碼予陌生人士
    使用，有可能遭不法利用，以利他人遂行詐欺取財等財產犯
    罪之目的，竟以縱使有人持其所提供之金融帳戶作為詐欺取
    財之犯罪工具，亦不違背其本意之幫助詐欺取財不確定故意
    ，於民國109 年8 月1 日至4 日間之某時，在不詳之地點，
    將其申設之中華郵政帳號00000000000000號帳戶（下稱中華
    郵政帳戶，起訴書所載帳號有誤，應予更正）之存摺、提款
    卡及密碼交付某真實姓名年籍不詳之成年詐欺集團成員收受
    使用。嗣該詐欺集團成員意圖為自己不法之所有，基於詐欺
    取財之犯意，先於109 年8 月4 日致電林慈芳，佯稱解除分
    期付款云云，致使林慈芳陷於錯誤，於同日22時17分、20分
    、26分許接續轉帳新臺幣（下同）4 萬9,988 元、3 萬9,96
    6 元（上開2 次所匯款項起訴書所載金額有誤，應予更正）
    、2 萬9,989 元至上開中華郵政帳戶，旋遭提領一空。嗣因
    林慈芳察覺有異而報警處理，始循線查悉上情。
二、案經林慈芳訴由苗栗縣警察局通霄分局報告臺灣新北地方檢
    察署檢察官偵查起訴。
    理  由
一、查本案被告詹芸嘉所犯係死刑、無期徒刑、最輕本刑為3 年
    以上有期徒刑以外之罪，其於準備程序中就前揭被訴事實為
    有罪之陳述，經本院告知簡式審判程序之旨，並聽取公訴人
    、被告之意見後，經裁定進行簡式審判程序審理，則本案證
    據之調查，依刑事訴訟法第273 條之2 規定，自不受同法第
    159 條第1 項、第161 條之2 、第161 條之3 、第163 條之
    1 及第164 條至第170 條規定之限制，合先敘明。
二、上揭事實業據被告於本院審理時坦白承認（見本院易字卷第
    49頁），核與告訴人林慈芳於警詢時之指訴相符（見偵卷第
    11-13 頁），並有被告上開中華郵政帳戶之交易明細表、告
    訴人合作金庫、中國信託銀行存摺封面及內頁影本、轉帳交
    易明細收據在卷可憑（見偵卷第17-25頁、本院易字卷第29
    頁），足認被告自白與事實相符。又個人之存摺、提款卡及
    提款密碼乃屬重要之金融物件、資訊，若落入不明人士手中
    ，除存款有遭盜領之風險外，亦極可能作為取贓之犯罪工具
    ，即便帳戶內之存款不多，若無正當理由或合理之隱情，應
    無任意交付他人之理，此實為社會一般稍具社會歷練之人所
    可得知。被告為高中畢業且智識能力正常之成年人，對於上
    情應無不知之理，然被告竟將其所申請開立具私密性、專屬
    性之中華郵政帳戶存摺、提款卡及密碼等物品、資訊，交付
    或提供未曾謀面毫不相識之不明人士，容任不明人士使用上
    開帳戶，對他人如何使用帳戶已無從控管，顯見被告已可預
    見對方可能係要做不法用途使用，亦不甚在意，是被告顯係
    容認他人任意使用上開中華郵政帳戶作為詐欺取財之工具而
    不違反其本意，具有幫助他人詐欺取財之不確定故意至明。
    本件事證明確，被告上開犯行應堪認定，應予依法論科。
三、論罪科刑部分：
  ㈠核被告所為，係犯刑法第30條第1 項前段、第339 條第1 項
    之幫助詐欺取財罪。被告幫助他人犯前開詐欺取財罪，應依
    刑法第30條第2 項之規定，按正犯之刑減輕之。
  ㈡又行為人提供金融帳戶提款卡及密碼予不認識之人，固非屬
    洗錢防制法第2 條所稱之洗錢行為，不成立一般洗錢罪之正
    犯；然行為人主觀上如認識該帳戶可能作為收受、提領特定
    犯罪所得使用，他人提領後會產生遮斷資金流動軌跡以逃避
    國家追訴、處罰之效果，仍基於幫助之犯意而提供，則應論
    以幫助犯一般洗錢罪（最高法院108 年度台上字第3101號判
    決參照）。查本件無證據證明被告主觀上認識案發後有他人
    提領後再交付集團成員，製造金流斷點等情，且考量詐欺集
    團的犯罪流程與內部分工複雜而多元，未必為社會一般稍具
    社會歷練之人所熟知，是本件被告應無幫助犯罪集團車手洗
    錢既遂之故意，附此敘明。
  ㈢爰以行為人之責任為基礎，審酌被告提供金融帳戶供他人使
    用以逃避犯罪之查緝，破壞社會治安及有礙金融秩序，助長
    犯罪歪風，行為實有不該，惟念其犯後終能坦承犯行，並經
    由本院調解程序與告訴人調解成立，且已實際賠償2 萬元，
    犯後態度尚可，兼衡其高中畢業之智識程度，曾從事通訊行
    及客服之工作，月薪1 萬餘元，與父母及女兒同住，單親扶
    養女兒之家庭生活、經濟狀況（本院易字卷第52頁）、犯罪
    之動機、目的、手段、所生危害、被害人所受損失等一切情
    狀，量處如主文所示之刑，並諭知易科罰金之折算標準。
  ㈣被告未曾因故意犯罪受有期徒刑以上刑之宣告，有臺灣高等
    法院被告前案紀錄表1 份在卷可查（見本院易字卷第9 頁）
    ，其因一時失慮，致罹刑典，已於本院審理時坦承犯行，並
    經由本院調解程序與告訴人調解成立，且實際賠償2 萬元，
    其餘款項亦願意於110 年10月31日前一次給付完畢，有本院
    110 年度司刑移調字第443 號調解筆錄在卷可參（見本院易
    字卷第53頁），被告確有積極彌補過錯之態度，信其經此偵
    審程序及罪刑之宣告，應知所警惕，而無再犯之虞，是本院
    認前開對其宣告之刑，以暫不執行為當，爰併予宣告緩刑2
    年，以啟自新。惟為保障告訴人能確實獲得全部賠償，促使
    被告深切反省，併依刑法第74條第2 項第3 款之規定，諭知
    被告應依本院上開調解筆錄所定調解條款為履行，以啟自新
    。
四、沒收部分：
    本件被告雖提供其存摺、金融卡及密碼幫助他人詐欺取財，
    然該存摺、金融卡及密碼既已交付他人，已非屬被告所有之
    物，且已因通報警示，而無沒收之必要，爰不予宣告沒收。
    另卷內並無證據可認被告有分得犯罪所得之情形，本院自無
    從就其犯罪所得宣告沒收，均附此敘明。
據上論斷，應依刑事訴訟法第299 條第1 項前段，判決如主文。
本案經檢察官黃育仁提起公訴，檢察官簡志祥到庭執行公訴。
中    華    民    國  110     年    10    月    22    日
                  刑事第十四庭  法  官  梁家贏
上列正本證明與原本無異。
如不服本判決，應於判決送達後20日內敘明上訴理由，向本院提
出上訴狀 (應附繕本) ，上訴於臺灣高等法院。其未敘述上訴理
由者，應於上訴期間屆滿後20日內向本院補提理由書「切勿逕送
上級法院」。
                                書記官  巫茂榮
中    華    民    國   110    年    10    月    28    日
 
附錄本案論罪科刑法條全文：
中華民國刑法第30條：
幫助他人實行犯罪行為者，為幫助犯。雖他人不知幫助之情者，
亦同。
幫助犯之處罰，得按正犯之刑減輕之。
中華民國刑法第339條第1項：
意圖為自己或第三人不法之所有，以詐術使人將本人或第三人之
物交付者，處5 年以下有期徒刑、拘役或科或併科50萬元以下罰
金。